臺灣彰化地方法院刑事判決　　　　　　　　　　　　　九十三年度訴字第七七四號
　　公　訴　人　臺灣彰化地方法院檢察署檢察官
　　被　　　告　甲○○
　　選任辯護人　洪錫爵律師
右列被告因違反毒品危害防制條例案件，經檢察官提起公訴 (九十三年度偵緝字第一
四四號)，本院判決如左：
    主  文
甲○○意圖販賣而持有第貳級毒品，處有期徒刑柒年，扣案之第二級毒品甲基安非他
命拾參包（合計淨重玖拾捌點零柒公克，另包裝袋拾參個）沒收銷燬之，另扣案之夾
鏈袋拾參包及磅砰壹台均沒收；又持有第壹級毒品，處有期徒刑肆月，扣案之海洛因
壹包（淨重零點肆陸公克，另包裝袋壹個）沒收銷燬之；主刑部分應執行有期徒刑柒
年貳月。
    事  實
一、甲○○前於民國八十一年間及八十五年間，二次因販賣安非他命而違反麻醉藥品
    管理條例等案件，經台灣高等法院台中分院分別判處應執行有期徒刑八年及八年
    二月確定，現仍因該等案件在假釋中，素行不良。詎其仍不知悔改，於九十二年
    八月中旬之某日，在不詳之處所，為供己施用而基於持有毒品之犯意，先與不詳
    姓名之友人共同以每公斤新台幣（下同）四十餘萬元之價格，向真實姓名、年籍
    不詳之成年男子「大胖董」購買第二級毒品甲基安非他命一公斤後（起訴書載為
    安非他命），其分得其中部分重量不詳之甲基安非他命（因甲○○自承其亦有施
    用甲基因非他命，故所扣得之甲基因非他命之重量未必是甲○○分得之重量，故
    載為不詳），另基於持有第一級毒品之犯意，於同年八月二十三日（起訴書載為
    同年八月初之某日），在其位於彰化縣永靖鄉○○村○○路○段四七號住處，以
    五千元之代價，向綽號「阿龍」之真實姓名、年籍不詳之成年男子購買海洛因一
    包而持有上開毒品；其持有上開甲基安非他命後，竟另基於意圖販賣第二級毒品
    甲基安非他命之犯意，而持有上開甲基安非他命，並將之藏放在彰化縣永靖鄉○○路○段四七號其住處之雜物間內，又伺機購買磅砰一台及空夾鏈袋十三包並將
    之分裝為十三包以備販賣。嗣於九十二年八月二十四日二十二時二十分許（起訴
    書及法務部調查局台中市調查站刑事案件移送書均誤載為同年、月二十五日），
    為法務部調查局台中巿調查站（下稱台中市調查站）、內政部警政署保安警察第
    三總隊第一大隊人員在其位於彰化縣永靖鄉○○路○段四十七號之住處查獲，並
    當場扣得第一級毒品海洛因一包（淨重０、四六公克）、第二級毒品甲基安非他
    命十三包（合計淨重九十八、０七公克）、空夾鏈袋十三包、毒品純度檢驗器、
    磅秤、毒品壓模、研磨器各一台、注射針筒與吸食器各一支、電話簿一本、帳冊
    七張、行動電話含易付卡四具、支票一紙及現金八萬八千七百元等物，始知上情
    。
二、案經法務部調查局台中巿調查站報告台灣南投地方法院檢察署呈請台灣高等法院
    台中分院檢察署令轉臺灣彰化地方法院檢察署檢察官偵查起訴
    理  由
一、訊之被告甲○○對其上開為供己施用而購買上開海洛因後持有之犯罪事實坦白承
    認，並有海洛因一包扣案可相佐證；而該包海洛因經送法務部調查局鑑驗後，確
    認係為海洛因無誤，此另有該局出具之鑑定通知書一紙附卷可參，是被告持有第
    一級毒品之犯罪事實堪予認定。
二、又訊據被告甲○○固不否認上開甲基安非他命為其所有而為警查獲之事實，惟其
    矢口否認係意圖販賣而持有該等甲基安非他命，辯稱：該等甲基安非他命係伊於
    八十五年間，在高雄向一名蕭姓男子所買而藏放在伊住處以供自己施用，伊是買
    三兩，每兩為二萬元，並不是向「大胖董」買的，伊並無販賣之意圖，且其餘所
    扣之器具均非其所有，雖一併在伊住處查獲，但該等器具藏放之處已出租與乙○○使用云云。惟查：被告上開意圖販賣而持有上開甲基安非他命之犯罪事實，有
    已分裝成十三小包之甲基安非他命（合計淨重九十八點零柒公克）、空夾鏈袋十
    三包及磅砰一台等物扣案可相佐證，核其持有之甲基安非他命數量甚多，並已分
    裝成十三小袋，顯非單純供己使用，否則並無分裝後藏放在一起之必要，又其尚
    一併被查獲持有空夾鏈袋及磅秤等販賣工具，更可見其確有伺機販賣之意圖實已
    至為明顯。雖被告辯說該等甲基安非他命乃係其於八十五年間為供己施用所購入
    藏放，且上開空夾鏈袋與磅秤係在出租與乙○○之處所內查獲云云，然查證人即
    被告之妻丙○○於本案被查獲時，在台中市調查站即已二度明確證說該等甲基安
    非他命係被告於本案查獲前（即九十二年八月二十四日）約十餘天，與友人合資
    以一公斤四十餘萬元之代價向綽號「大胖董」之男子所購買等語（見其於九十二
    年八月二十五日上午九時三十分至十三時十分及同日十五時三十分至十四時三分
    在該站之訊問筆錄），此經本院於準備程序中，當庭勘驗丙○○於九十二年八月
    二十五日上午十時五十分許至十四時許在台中市調查站製作筆錄之錄影帶無誤，
    並製有勘驗筆錄一紙在卷可參，且證人丙○○後於本院審理時，亦明白證述該等
    證詞所言屬實等語（見本院審判筆錄），此與被告所辯該等甲基安非他命係其於
    八十五年間所買，顯相出入；雖丙○○後於本院審理時又改口否認其在台中市調
    查站之筆錄為其所述，然其證詞前後反覆，顯有迴護被告之意，其事後之改口自
    不能採為有利於被告之認定，而選任辯護人就證人丙○○於九十二年八月二十五
    日第一次之訊問筆錄亦認為調查員有疲勞訊問、未告知證人得拒絕證言之訴訟權
    利及違法將證人帶回訊問等理由，而為被告辯護主張證人丙○○該份訊問筆錄並
    無證據能力等等，然查刑事訴訟法並無就對證人疲勞訊問而得主張無證據能力之
    相關規定，故選任辯護人此之主張顯有欠缺法律依據之情形，縱依法理而言，亦
    應禁止對證人疲勞訊問，然本院當庭勘驗證人丙○○上開訊問筆錄之錄影帶後，
    發現在訊問過程中，證人均坐於沙發應訊，獲有適度之休息，訊問過程中，證人
    丙○○亦談笑自如、行動自由，並無受強暴脅迫之不法待遇，事實上亦無疲勞訊
    問之可言，且證人丙○○當時係與被告同居在一處，並為警在其二人之住所查獲
    毒品及販賣工具，依當時查獲之客觀情形，實有相當之證據足以懷疑丙○○亦有
    參與販毒之嫌，是調查員當時是以犯罪嫌疑人之身份對其製作筆錄，自無告知其
    證人權利之必要，亦無違法拘束證人自由之可言，另偽證罪之處罰，是以證人於
    檢察官或法院訊問時，於供前或供後具結而為虛偽陳述始可成立，在警訊或調查
    站接受調查時，並無令其具結之依據，自無告知證人得拒絕證言權利之必要，是
    選任辯護人此之辯護亦不能採為有利於被告之認定；又本院依被告之聲請，傳喚
    證人乙○○進行詰問，其雖證說當時員警有在其向證人丙○○承租之廠房內，查
    獲塑膠袋等物，然其亦明白證說該等物品並非其所有等語，而以該廠房乃係被告
    住所之一部，雖無門戶以隔內外，但依證人丙○○所述，其為防宵小出入，故在
    住處範圍內（含出租與他人之部分）裝設多支監視攝影鏡頭，顯見被告及其家人
    平日亦甚為重視居家之安全，外人自無從隨意進出其住處，自不可能無端將空夾
    鏈袋、磅秤、甚至是毒品純度檢驗器及毒品壓模等物放置在其住處之工廠內藏放
    ，是該等扣案物品應係被告所有而藏放在該處始為合情合理，則其辯稱該等器具
    、物品係在出租與證人乙○○之廠房內查獲而否認為其所有云云，顯係推脫之詞
    ，亦無可採；再被告前於八十五年間，業因販賣安非他命等案件被查獲而經判處
    應執行有期徒刑八年二月確定，是若當時其真已購入本案所扣之甲基安非他命，
    此等甲基安非他命早應為警一併起獲，實無從藏放至九十二年八月二十四日始被
    查獲，且甲基安非他命乃係毒品之一種，亦無在隱秘處藏放七年之久後仍未受潮
    變質而可供施用之可能，是被告辯說該等甲基安非他命係於八十五年間即已購得
    ，顯然有為己卸責之意，要無可採；復查甲基安非他命係屬管制之毒品，從持有
    起即屬犯罪，故衡諸常情，一般吸毒之人實不致一次購買大批毒品來藏放，此不
    但有被騙或受潮變質之可能，更無異自陷於被查獲之危險，且若只是為供己施用
    ，亦無將所購得之毒品加以分裝之必要，況被告本次被查獲時，經採其尿液送驗
    後，並未驗有毒品陽性反應，且其當時於台中市調查站製作筆錄及解送台灣南投
    地方法院接受訊問時，也否認有施用毒品之情形，與其後於本院辯說是為供己施
    用始購買毒品之說詞，顯有未符，參其前業曾因有販賣安非他命等犯行，二度為
    法院判處有期徒刑八年及八年二月確定，顯見其對如何取得及如何販賣安非他命
    之管道實甚熟悉，亦對販賣安非他命之法律規定知之甚稔，更見其本次購買大量
    之甲基安非他命後，始起意販賣與他人之意至為明顯。故被告前開所辯均屬為己
    卸責之詞，均無可採信，則其上開意圖販賣而持有第二級毒品之犯行亦堪認定，
    應與持有第一級毒品之犯行併依法予以論科。
二、核被告所為，係犯毒品危害防制條例第五條第二項之意圖販賣而持有第二級毒品
    罪及同法第十一條第一項之持有第一級毒品罪。公訴人雖以被告被查獲有海洛因
    一包、毒品純度檢驗器、毒品壓模、磅秤、空夾鏈袋等物及證人丙○○於台中市
    調查站證述被告以十三萬元向綽號「長腳」之成年男子購買海洛因二兩之證詞等
    等而認被告亦涉有意圖販賣而持有第一級毒品之犯嫌，固非無憑據，然查被告被
    查獲時僅持有海洛因一包，淨重為零點四六公克，依此查獲之數量，實難認定被
    告有販賣海洛因之意圖，亦無從僅憑其他所扣之證物而推認被告必有販賣海洛因
    之意，至證人丙○○於台中市調查站之筆錄中，僅證述被告有購買海洛因之事實
    ，也未可證明被告有販賣海洛因之情形，況其所證被告購買海洛因之數量與實際
    查獲之數量亦顯有出入，均不能因此而為不利於被告之認定，然因被告業已坦承
    其持有該包海洛因之事實無誤，且其當時也否認有施用海洛因，其驗尿報告亦查
    無其有施用海洛因之情形，自無從憑此推認被告有何販賣海洛因之意圖，惟因其
    持有海洛因之社會基本事實同一，且不影響被告之辯護權，故本院依職權變更此
    部分之起訴法條為持有第一級毒品，合先敘明。其先後購入甲基安非他命及海洛
    因，並分別基於不同之犯意而持有該等毒品致犯構成要件不同之罪名，則其所犯
    前揭二罪應分論併罰。爰審酌被告犯罪之動機、目的、方法、手段、所得利益、
    所生危害，其前已有多項之犯罪記錄，品行不佳，且其前業因二度被查獲販賣安
    非他命等犯行而分別被判處應執行有期徒刑八年及八年二月確定，於行為時仍因
    該等案件在假釋中，竟又從操舊業，再次購入大批甲基安非他命後，再起意伺機
    變賣，顯見前開刑罰均未能矯正其惡行與其毒害社會之惡意，無可輕縱，暨其犯
    後仍不知坦認犯行，毫無悔意，犯後態度不佳等一切情狀，分別量處如主文所示
    之刑，並定其應執行之刑，以示懲儆。至扣案之甲基安非他命及海洛因均為毒品
    ，且盛裝毒品之塑膠袋內含有毒品而無可析離亦應視為毒品，皆應併依法宣告沒
    收銷燬之；又扣案之空夾鏈袋與磅秤乃係被告所有、供被告預備販賣甲基安非他
    命之用，亦應併依法宣告沒收；另所扣之毒品壓模、毒品純度檢驗器、研磨器各
    一台、注射針筒與吸食器各一支、電話簿一本、帳冊七張、行動電話含易付卡四
    具、支票一紙及現金八萬八千七百元等物，雖係被告所有，但均無從證明係供被
    告犯前揭等罪所用，依法自不能併予宣告沒收，附此敘明。
據上論斷，應依刑事訴訟法第二百九十九條第一項前段、第三百條，毒品危害防制條
例第五條第二項、第十一條第一項、第十八條第一項前段、第十九條第一項，刑法第
十一條前段、第五十一條第五款，判決如主文。
本案經檢察官林裕斌到庭執行職務。
中      華      民      國      九十三    年    十一    月    三十      日
                                    臺灣彰化地方法院刑事第一庭
                                        審判長法官  葛  永  輝
                                        法      官  陳  秋  錦
                       法      官  葛  永  輝
右正本證明與原本無異。
如不服本判決，應於判決送達後十日內向本院提出上訴狀( 須附繕本 )。
                                        法院書記官  施  惠  卿
中      華      民      國      九十三    年    十一    月    三十      日
毒品危害防制條例第五條
意圖販賣而持有第一級毒品者，處無期徒刑或十年以上有期徒刑，得併科新臺七百萬
元以下罰金。
意圖販賣而持有第二級毒品者，處五年以上有期徒刑，得併科新臺幣五百萬元以下罰
金。
意圖販賣而持有第三級毒品者，處三年以上十年以下有期徒刑，得併科新臺幣三百萬
元以下罰金。
意圖販賣而持有專供製造或施用毒品之器具者，處五年以下有期徒刑，得併科新臺幣
一百萬元以下罰金。
毒品危害防制條例第十一條
持有第一級毒品者，處三年以下有期徒刑、拘役或新臺幣五萬元以下罰金。
持有第二級毒品者，處二年以下有期徒刑、拘役或新臺幣三萬元以下罰金。
持有專供製造或施用毒品之器具者，處一年以下有期徒刑、拘役或新臺幣一萬元以下
罰金。
